臺灣南投地方法院刑事判決
111年度易字第501號
公  訴  人  臺灣南投地方檢察署檢察官 
被      告  李自豪



上列被告因詐欺案件，經檢察官提起公訴（111年度偵字第5401
號），被告於準備程序中就被訴事實為有罪之陳述，經告知簡式
審判程序之旨，並聽取當事人之意見後，本院合議庭裁定由受命
法官獨任進行簡式審判程序，判決如下：
    主      文
李自豪幫助犯洗錢防制法第十四條第一項之一般洗錢罪，處有期
徒刑肆月，併科罰金新臺幣壹萬元，罰金如易服勞役，以新臺幣
壹仟元折算壹日。未扣案之犯罪所得新臺幣壹萬貳仟元，沒收之
，於全部或一部不能沒收或不宜執行沒收時，追徵其價額。
    事實及理由
一、本案犯罪事實及證據，除事實部分「基於幫助他人實施詐欺
    取財犯罪之不確定故意」應更正為「基於幫助他人實施詐欺
    取財犯罪及幫助洗錢之不確定故意」，證據部分應補充「被
    告李自豪於本院準備程序及審理之自白」外，餘均引用檢察
    官起訴書之記載（如附件）。
二、核被告就附件所為，係犯刑法第30條第1項前段、第339條第
    1項之幫助詐欺取財罪，及刑法第30條第1項前段、洗錢防制
    法第14條第1項之幫助一般洗錢罪。起訴書雖未論及被告涉
    犯幫助一般洗錢罪，但此部分與業經起訴之幫助詐欺取財罪
    間有想像競合犯之裁判上一罪關係，為起訴效力所及，本院
    自得併予審理，且本院於準備程序時業已依刑事訴訟法第95
    條第1項第1款規定，告知被告所涉此部分法條之旨，以充分
    保障被告受告知權、防禦權，亦此敘明。　　
三、被告係以提供本案金融帳戶之單一行為，幫助他人對被害人
    實行詐欺犯行，並同時觸犯上開數罪名，應依刑法第55條想
    像競合犯之規定，從一重之幫助一般洗錢罪處斷。被告基於
    幫助犯意為上開犯行，為幫助犯，爰依刑法第30條第2項規
    定，按正犯之刑減輕之。再被告於本院準備程序及審理時均
    自白前揭幫助洗錢犯行，業如前述，爰依洗錢防制法第16條
    第2項之規定，減輕其刑，並依法遞減輕之。　　
四、被告於105年間因偽造文書、竊盜、詐欺案件，經本院以105
     年度訴字第85號判決判處有期徒刑5月（3 罪）、4月（13
    罪）、3月、3月（3 罪），應執行有期徒刑2年4月確定，於
    107年9月17日因縮短刑期假釋出監付保護管束，於107年10
    月7日保護管束期滿未經撤銷，視為執行完畢等情，有臺灣
    高等法院被告前案紀錄表在卷可參，被告於徒刑執行完畢後
    ，5年以內故意再犯本案有期徒刑以上之罪，為累犯，參酌
    司法院大法官第775號解釋意旨，被告有詐欺前科，於執行
    完畢後，又再次犯本案幫助詐欺及洗錢罪，本院認其主觀上
    對刑罰之反應力薄弱，予以依累犯規定加重並無致其人身自
    由過苛而有罪刑不相當之情形，爰依刑法第47條第1項規定
    加重其刑。
五、本院審酌被告提供金融帳戶供他人遂行詐欺取財等不法行為
    ，實屬不該，惟念被告犯後坦認犯行，兼衡本案被害人人數
    、受騙金額多寡、被告之素行、犯罪動機、目的、手段，暨
    其自陳國中肄業，曾擔任粗工，經濟狀況貧困等一切情狀，
    量處如主文所示之刑，並就罰金刑部分諭知易服勞役之折算
    標準。
六、洗錢防制法第18條雖採義務沒收主義，卻未特別規定「不問
    屬於犯罪行為人與否，沒收之」，致該洗錢行為之標的是否
    限於行為人所有者始得宣告沒收，有所疑義，於此情形自應
    回歸適用原則性之規範，即參諸刑法第38條第2 項前段規定
    ，仍以屬於行為人所有者為限，始應予沒收。本案並無證據
    證明被告實際取得如附件所示之被害人受騙而轉帳至本案銀
    行帳戶之款項，自無庸依洗錢防制法第18條第1項前段規定
    沒收。另被告供稱提供帳戶提款卡時有獲得新臺幣12000元
    之報酬，自為被告本案之犯罪所得，雖未扣案，仍應依刑法
    第38條之1第1項前段、第3項規定宣告沒收，並於全部或一
    部不能沒收或不宜執行沒收時，追徵其價額。
七、依刑事訴訟法第273條之1、第310條之2、第454條，判決如
    主文。
八、如不服本件判決，得自收受送達之日起20日內，向本院提起
    上訴狀（須附繕本）。　
本案經檢察官王元隆提起公訴，檢察官王晴玲到庭執行職務。
中　　華　　民　　國　　111 　年　　12　　月　　21　　日
        　　　　　　　　　臺灣南投地方法院刑事第五庭    
            　　　　　　　　　法　官　羅子俞
上正本證明與原本無異。 
如不服本判決，應於收受本判決20日內向本院提出上訴書狀，並
應敘述具體理由，如未敘述上訴理由者，應於上訴期間屆滿後20
日內補提理由書狀於本院（均須依他造當事人之人數附繕本）「
切勿逕送上級法院」。
告訴人或被害人如對於本判決不服者，應具備理由請求檢察官上
訴，其上訴期間之計算係以檢察官收受判決正本之日期為準。
                              書記官  林佩儒
中　　華　　民　　國　　111 　年　　12　　月　　22　　日
附錄本案論罪科刑法條：
中華民國刑法第30條
（幫助犯及其處罰）
幫助他人實行犯罪行為者，為幫助犯。雖他人不知幫助之情者，
亦同。
幫助犯之處罰，得按正犯之刑減輕之。

中華民國刑法第339條
（普通詐欺罪）
意圖為自己或第三人不法之所有，以詐術使人將本人或第三人之
物交付者，處5年以下有期徒刑、拘役或科或併科50萬元以下罰
金。
以前項方法得財產上不法之利益或使第三人得之者，亦同。
前二項之未遂犯罰之。

洗錢防制法第14條
有第二條各款所列洗錢行為者，處7年以下有期徒刑，併科新臺
幣5百萬元以下罰金。
前項之未遂犯罰之。
前二項情形，不得科以超過其特定犯罪所定最重本刑之刑。

附件：
臺灣南投地方檢察署檢察官起訴書
                                     111年度偵字第5401號
　　被　　　告　李自豪　男　46歲（民國00年0月0日生）
　　　　　　　　　　　　住南投縣○○鎮○○里00鄰○○街00
　　　　　　　　　　　　　號
                        （另案在法務部○○○○○○○○執                        行強制戒治中）
　　　　　　　　　　　　國民身分證統一編號：Z000000000號
上列被告因詐欺案件，業經偵查終結，認應提起公訴，茲將犯罪
事實及證據並所犯法條分敘如下：
　　　　犯罪事實
一、李自豪前因犯詐欺等罪，經法院裁定應執行有期徒刑2年4月
    確定，甫於民國107年10月7日執行完畢。竟不知悔改，明知
    無正當理由徵求他人提供金融帳戶之存摺、提款卡及密碼者
    ，極有可能利用該等帳戶為與財產有關之犯罪工具，而可預
    見金融帳戶被他人利用以遂行渠等為詐欺犯罪，竟仍容任所
    提供之金融帳戶可能被利用，造成詐欺取財結果之發生，而
    基於幫助他人實施詐欺取財犯罪之不確定故意，於111年4月
    前某日，在臺中市某地點，將其申請之匯豐銀行帳號000-00
    0000000000號帳戶存摺、提款卡、密碼等物，提供予姓名年
    籍均不詳之人使用，嗣該不詳之人及與其具有詐欺取財犯意
    聯絡之人，共同意圖為自己不法之所有，⑴於111年5月23日
    ，撥打電話給謝顏隆，佯稱「博客來設定會員異常會多扣款
    ，需要解除錯誤設定」云云，致謝顏隆信以為真、陷於錯誤
    ，按詐騙集團成員指示，於同日16時34分及42分許，分別匯
    款新臺幣（下同）49989元及47123元至李自豪之上開帳戶內
    ；⑵於111年5月22日，撥打電話給廖翊涵，佯稱「博客來設
    定會員異常會多扣款，需要解除錯誤設定」云云，致廖翊涵
    信以為真、陷於錯誤，按詐騙集團成員指示，於翌（23）日
    19時30分許，匯款25998元至李自豪之上開帳戶內。嗣謝顏
    隆、廖翊涵發覺受騙報警處理，始查知上情。
二、案經謝顏隆、廖翊涵告訴由南投縣政府警察局埔里分局報告
    偵辦。
　　　　證據並所犯法條
一、證據清單暨待證事實
編號 證  據  清  單 待  證  事  實 1 被告李自豪於警詢時及本署偵查中之供述 被告李自豪矢口否認有何幫助詐欺之犯嫌，辯稱：「我是借給朋友『偉政』，他說要去做博弈，每次見面都會給我3000元，我有拿到12000元，我沒有詐騙，也沒有去領錢」云云。 2 告訴人謝顏隆、廖翊涵之指證 上開告訴人謝顏隆、廖翊涵遭騙匯款至被告之上開帳戶之事實。 3 告訴人謝顏隆、廖翊涵等2人匯款資料、被告李自豪之上開帳戶開戶文件及交易明細表等 告訴人謝顏隆、廖翊涵於上揭時間遭詐騙匯款至被告之上述帳戶內之事實。 
二、核被告李自豪所為，係犯刑法第30條第1項、刑法第339條第
    1項之幫助詐欺罪嫌。又被告前因犯詐欺等罪，經法院裁定
    應執行有期徒刑2年4月確定，甫於民國107年10月7日執行完
    畢，此有本署刑案資料查註紀錄表可參，其於執行完畢5年
    內再犯本件有期徒刑以上之罪，為累犯，請依刑法第47條規
    定加重其刑。
三、依刑事訴訟法第251條第1項提起公訴。
　　　　此　致
臺灣南投地方法院
中　　華　　民　　國　 111　　年　　10　　月　　26　　日
　　　　　　　　　　　　　　　檢察官　王元隆
本件證明與原本無異
中　　華　　民　　國　 111　　年　　11　　月　　11　　日
　　　　　　　　　　　　　　　書記官　林怡玫
所犯法條
中華民國刑法第339條（普通詐欺罪）
意圖為自己或第三人不法之所有，以詐術使人將本人或第三人之
物交付者，處 5 年以下有期徒刑、拘役或科或併科 50 萬元以
下罰金。
以前項方法得財產上不法之利益或使第三人得之者，亦同。
前二項之未遂犯罰之。
中華民國刑法第30條（幫助犯及其處罰）
幫助他人實行犯罪行為者，為幫助犯。雖他人不知幫助之情者，
亦同。
幫助犯之處罰，得按正犯之刑減輕之。